【裁判字號】    98,訴,1232
【裁判日期】    990316
【裁判案由】    毒品危害防制條例
【裁判全文】
臺灣基隆地方法院刑事判決              98年度訴字第1232號
公  訴  人  臺灣基隆地方法院檢察署檢察官
被      告  甲○○
選任辯護人  潘東翰  律師
上列被告因違反毒品危害防制條例案件，經檢察官提起公訴（98
年度偵字第2289、3051號），本院判決如下：
    主  文
甲○○如附表一編號至「罪名及應處刑罰」欄所示之罪，各
處刑、宣告沒收如附表一編號至「罪名及應處刑罰」欄之所
示。應執行有期徒刑拾貳年。未據扣案之販賣第二級毒品所得財
物總計新臺幣貳仟元，均沒收，如全部或一部不能沒收時，以其
財產抵償之。
    事  實
一、前案紀錄：
    甲○○前分別因(甲)施用第一級、第二級毒品案件，經本院於
    民國92年1 月23日，以92年度訴字第33號判決有期徒刑七月
    、五月，應執行有期徒刑十月確定；(乙)轉讓第一級、第二級
    毒品案件，經本院於92年7 月9 日，以92年度訴字第99號判
    決有期徒刑二年、四年，應執行有期徒刑五年十月確定。所
    犯(甲)(乙)二案，則經合併定刑為有期徒刑六年七月（本院92年
    度聲字第531 號裁定），嗣復於93年1 月9 日發監執行。乃
    甲○○僅受有期徒刑之一部執行，中華民國九十六年罪犯減
    刑條例旋於96年7 月16日公布施行，首開(甲)案遂經依法減刑
    再與首開(乙)案合併定刑（本院96年度聲減字第1360號裁定）
    ，並經檢察官指揮而於97年7 月17日假釋出監。乃其假釋付
    保護管束期間猶未屆滿，甲○○旋又另因(丙)施用第二級毒品
    案件，經本院於98年1 月10日，以98年度基簡字第35號判決
    有期徒刑三月確定。旨揭假釋，遂經原執行機關檢具撤銷假
    釋報告表陳請法務部函准辦理撤銷，98年8 月17日再經發監
    ，執行(甲)(乙)二案所餘刑期（殘刑一年五月二十四日）暨接續
    執行(丙)案所處徒刑（三月），而迄未執行完畢（尚不構成累
    犯）。
二、本案事實：
    甲○○，綽號「洪仔」、「黑松」，明知安非他命係毒品危
    害防制條例所明定列管之第二級毒品，不得非法持有、販賣
    ，猶於前揭一所述之假釋期間，基於意圖營利暨販賣第二級
    毒品安非他命資以牟利之個別犯意，藉由自己持用之廠牌不
    詳行動電話1 支暨其內置門號為「0000000000」之晶片卡（
    SIM 卡）1 枚（按：上開廠牌不詳之行動電話1 支暨其內置
    晶片卡【0000000000】悉未據扣案，且已經甲○○棄置不詳
    處所而告滅失），與如下所述之交易對象互為聯絡，繼而或
    單獨，或與姓名年籍不詳綽號「阿成」之成年友人共同販賣
    第二級毒品安非他命牟利而如下述：
  (一)緣丙○○（綽號「順益」）、甲○○2 人本屬舊識，丙○○
    復因不詳友人之居中轉述而悉甲○○素有安非他命之供應門
    路。為達己解癮目的，丙○○遂於附表二編號「時間」
    欄所示之各該時間，逕以其住處裝設之市內電話（00-00000
    000 ），撥接甲○○持用之「0000000000」行動門號，本諸
    彼等交易默契而對甲○○為「擬價購安非他命」之要約表示
    。至甲○○獲此來電，雖深諳丙○○「擬以現金新臺幣（下
    同）1,000 元價購安非他命約0.2 公克」之發話用意，猶不
    回絕丙○○之來電要約，進而基於營利之意圖暨販賣第二級
    毒品安非他命之個別犯意，持續與丙○○電話聯繫如附表二
    編號之所示，俾與丙○○就「見面交易之確切時、地」
    致成共識，其後，復本諸彼等共識而於附表一編號「時
    間」欄所示之各該時間，在附表一編號「交易地點」欄
    所示之各該地點，前、後2 次出售安非他命予丙○○資以牟
    利。其各次販賣安非他命之實際數量暨其交易所得，均詳如
    附表一編號「毒品數量及其交易金額」欄之所示（悉已
    當場銀貨兩訖）。且甲○○、丙○○2 人歷次交易之所涉毒
    品，亦悉因丙○○之取用而告費失。
  (二)緣乙○○（綽號「阿賓」、「賓哥」）、甲○○2 人本係舊
    識，甲○○則因探知乙○○向有施用第二級毒品安非他命之
    慣行，而主動告稱「其友人『鬥陣』（臺語發音；即姓名年
    籍不詳綽號『阿成』之成年男子）亦有安非他命之供應門路
    」。茲乙○○獲此訊息，為達己解癮目的，遂亦於附表二編
    號「時間」欄所示時間，利用自己不知情友人所持用之「
    0000000000」行動門號，逕自撥接甲○○持用之「00000000
    00」行動門號，繼而於對話中，藉詞「1 張」而對甲○○為
    「其擬以1,000 元價購安非他命約0.2 公克」之要約表示。
    乃甲○○聞訊後，非特未曾回絕乙○○之價購要約，猶萌生
    營利之意圖暨販賣第二級毒品安非他命以資牟利之犯意，藉
    此來電邀約而為允供現貨之應答表示，即以言詞而表即時允
    諾，以此方式而與乙○○就本件安非他命買賣之交易條件致
    成共識。其後，甲○○復即與友人「阿成」議定本次與乙○○見面交易之確切時、地，俾與「阿成」達成共同販賣第二
    級毒品以資牟利之犯意聯絡，再於附表一編號「時間」欄
    所示時間，逕往乙○○住處附近之土地公廟，將業已在場等
    候之乙○○載往附表一編號「交易地點」欄所示地點，俾
    乙○○得以面見「阿成」而向「阿成」取得如附表一編號
    「毒品數量及其交易金額」欄所示份量之安非他命1 包，藉
    此而與「阿成」共同出售安非他命予乙○○資以牟利（即基
    於營利之意圖，推由甲○○與乙○○議定毒品買賣之交易條
    件，再推由「阿成」依約交付如附表一編號「毒品數量及
    其交易金額」欄所示份量之安非他命1 包予乙○○而販賣既
    遂）；惟其買賣價款則因乙○○之隨身現款未足致猶有賒欠
    。甲○○與「阿成」共同販賣安非他命之實際數量暨其交易
    所得，亦詳如附表一編號「毒品數量及其交易金額」欄之
    所示。且乙○○本次取得之第二級毒品安非他命，亦悉因乙○○之取用而告費失。
三、查獲經過：
    緣臺北縣政府警察局金山分局前獲合理情資而疑甲○○涉嫌
    販毒，遂依通訊保障及監察法之相關規定，檢附事證陳送臺
    灣基隆地方法院檢察署檢察官聲請本院核發通訊監察書（98
    年度聲監字第126 號），俾就甲○○持用之「0000000000」
    行動門號進行監聽側錄，進而本此監聽情資，先、後藉由依
    法搜索之便，帶同疑似曾與甲○○進行毒品交易之丙○○、
    乙○○2 人到案說明，乃果經丙○○、乙○○2 人之供述而
    悉彼等曾先、後向甲○○購買安非他命（即甲○○販賣安非
    他命）之概略經過。
四、案經臺北縣政府警察局金山分局移送臺灣基隆地方法院檢察
    署檢察官偵查起訴。
    理  由
一、證據能力
  (一)供述證據─即「被告以外之人於審判外之言詞或書面陳述」
    ：
    被告甲○○及其辯護人固抗辯：證人丙○○、乙○○2 人之
    警、偵證述，俱屬「被告以外之人於審判外之言詞陳述」，
    應均無證據能力（見本院卷第42頁至第43頁）。惟查：
  1.證人丙○○、乙○○2 人，於「檢察官偵查中」之言詞陳述
    ：（有證據能力）
    按被告以外之人於審判外之言詞或書面陳述，除法律有規定
    者外，不得作為證據；被告以外之人於偵查中向檢察官所為
    之陳述，除顯有不可信之情況者外，得為證據。刑事訴訟法
    第一百五十九條第一項、第一百五十九條之一第二項定有明
    文。按諸92年2 月6 日修正公佈之刑事訴訟法，為保障被告
    之反對詰問權，酌採英美法之傳聞法則。被告以外之人於審
    判外向法官所為之陳述及於偵查中向檢察官所為之陳述，性
    質上均屬傳聞證據，依傳聞法則，原均無證據能力。且被告
    之反對詰問權，又屬憲法第八條第一項規定「非由法院依法
    定程式不得審問處罰」之正當法律程式所保障之基本人權及
    第十六條所保障之基本訴訟權，不容任意剝奪。故上開所稱
    得為證據之被告以外之人於審判外向法官所為之陳述及偵查
    中向檢察官所為之陳述，當係指經被告或其辯護人「行使」
    或「得以行使」反對詰問權者而言。因此，上述所謂被告以
    外之人，如予被告或其辯護人行使反對詰問權之機會，或該
    陳述人有因死亡、或身心障礙致記憶喪失或無法陳述、或滯
    留國外或所在不明而無法傳喚或傳喚不到、或到庭後無正當
    理由拒絕陳述之情形者，其於審判外向法官所為之陳述，以
    及於偵查中向檢察官所為之陳述，除「顯有不可信之情況」
    者外，自得為證據（最高法院95年度臺上字第2515號判決意
    旨參照）。至所稱之「顯有不可信之情況」，即指關於檢察
    官取供程式，已經明顯違背程式規定，超乎正常期待，而無
    可信任者而言。是判斷偵查中供述證據之證據適格，尤應以
    該供述作成之客觀條件及環境，例如陳述人於陳述時之心理
    狀態是否健全、有無違法取供情事，是否出於陳述者之真意
    所為之供述，作為判斷之依據，乃屬程式上證據能力信用性
    之問題，尚與實質上其陳述內容是否真實可採之證明力憑信
    性有間（最高法院94年度臺上字第4665號判決意旨參照）。
    亦即，所指「顯有不可信」者，乃無待進一步調查，從卷證
    本身作形式上觀察，一望即可就其陳述予以發現不可信之存
    在而言，此除主張其為不可信之一方，即主張其不可信積極
    存在之一方應予證明或該供述者本身所指明者外，其為法院
    依職權所發現者，亦有其適用。查被告及辯護人雖就證人丙○○、乙○○之「偵訊供述」抗辯如前，然觀其所執事由，
    則僅泛指「彼等證人於檢察官偵訊時之所陳，乃審判外之陳
    述，應不得採為本案證據」云云（見本院卷第42頁至第43頁
    、第49頁），而概未證明或指明關此法條明白揭示「顯不可
    信」之具體事由。則其任憑己意，空言爭辯上揭偵訊筆錄之
    證據能力，首已顯與刑事訴訟法之修法精神相悖，而非可取
    。實則，本案相關證人乙○○業經本院於審判期日傳喚到院
    ，適用刑事訴訟法有關人證之規定，命其具結陳述，並予被
    告及辯護人適當之詰問機會（參見本院99年3 月4 日審判筆
    錄，即本院卷第106 頁以下）；而證人丙○○雖未於審判期
    日到庭踐行詰問，然此實乃肇因於證人丙○○屢經本院合法
    傳喚皆未到庭，暨飭警拘提亦無所獲等客觀事實（參見本院
    99年2 月2 日、99年3 月4 日審判筆錄，及本院卷第77頁、
    第100 頁所示之證人庭期傳票送達證書2 紙，暨本院卷第12
    9 頁至第132 頁所示之「丙○○未按址居住，行方不明」之
    拘提結果報告1 份），兼以被告、辯護人除本院依法所踐行
    之傳、拘證人程序以外，亦不能指出其他足可與證人丙○○
    取得聯繫或促使其到院作證之適當方式（按：依刑事訴訟法
    第一百七十六條之二規定，法院因當事人、代理人、辯護人
    或輔佐人聲請調查證據，而有傳喚證人之必要者，為聲請之
    人應促使證人到場），此亦經本院當庭向被告及辯護人確認
    無訛（見本院卷第115 頁），則被告及辯護人對證人丙○○
    詰問權之不能行使，自非源於本院之任意剝奪，事極顯然。
    據此，被告及辯護人對於彼等證人詰問權之行使，均已受有
    法律之適當保障，要無可疑；尤以本院核閱相關卷證資料結
    果，證人丙○○、乙○○2 人於檢察官偵訊時，均曾經檢察
    官命為具結，且自形式上觀察其供述之作成、取得情形，亦
    未見檢察官有何違法取供而不具信用性之情事，此亦有各該
    證人結文暨其偵訊筆錄在卷足考（見2289號偵卷第64頁至第
    69頁、3051號偵卷第22頁至第24之1 頁），則彼等證人於偵
    查中供述之「任意性」及「信用性」，自已足供擔保，且核
    無「顯有不可信之情況」。準此以言，無論證人丙○○、乙○○偵訊供述之「證據價值」（證明力）之高、低，彼等供
    述之於被告而言，當均有「得為證據之適格能力」，即其「
    證據能力」之具備，殆無可疑。
  2.證人丙○○、乙○○2 人，於「司法警察詢問時」之言詞陳
    述：
  (1)證人丙○○於「警詢」中之言詞陳述：（有證據能力）
    按「被告以外之人於審判外之言詞或書面陳述，除法律有規
    定者外，不得作為證據。」「被告以外之人於審判中有下列
    情形之一，其於檢察事務官、司法警察官或司法警察調查中
    所為之陳述，經證明具有可信之特別情況，且為證明犯罪事
    實之存否所必要者，得為證據：一死亡者。二身心障礙致記
    憶喪失或無法陳述者。三滯留國外或所在不明而無法傳喚或
    傳喚不到者。四到庭後無正當理由拒絕陳述者。」刑事訴訟
    法第一百五十九條第一項、第一百五十九條之三定有明文。
    蓋「被告以外之人」，倘於審判中「死亡」、「身心障礙致
    記憶喪失或無法陳述」、「滯留國外或所在不明而無法傳喚
    或傳喚不到」、「到庭後無正當理由拒絕陳述」，為免害及
    實體真實發見之訴訟目的，尤以刑事訴訟法第二百二十八條
    第二項、第二百二十九條至第二百三十一條之一及法院組織
    法第六十六條之三第一項第二款等規定，在在明文宣示司法
    警察官、司法警察具有調查犯罪嫌疑人犯罪情形及蒐集證據
    等種種職權，是以不宜毫無例外即否定其證據能力，乃特予
    立法明文，倘被告以外之人於檢察事務官、司法警察（官）
    調查中之陳述，係在可信之特別情況下所為，且為證明犯罪
    事實之存否所必要，而於審判程序中，發生事實上無從為直
    接審理之原因時，即得例外承認該等審判外之陳述，得採為
    證據。查被告及辯護人雖就證人丙○○之「警詢供述」抗辯
    如前，然觀其所執事由，亦僅泛指關此言詞證述或「乃審判
    外之陳述」，或因「未經具結」（見本院卷第42頁至第43頁
    、第49頁），而概未證明或指明所稱之「顯不可信」云云究
    何所指。實則，證人丙○○雖未於審判期日到庭踐行詰問，
    然此實乃肇因於證人丙○○屢經本院合法傳喚皆未到庭，暨
    飭警拘提亦無所獲等客觀事實（參見本院99年2 月2 日、99
    年3 月4 日審判筆錄，及本院卷第77頁、第100 頁所示之證
    人庭期傳票送達證書2 紙，暨本院卷第129 頁至第132 頁所
    示之「丙○○未按址居住，行方不明」之拘提結果報告1 份
    ），兼以被告、辯護人除本院依法所踐行之傳、拘證人程序
    以外，亦不能指出其他足可與證人丙○○取得聯繫或促使其
    到院作證之適當方式（按：依刑事訴訟法第一百七十六條之
    二規定，法院因當事人、代理人、辯護人或輔佐人聲請調查
    證據，而有傳喚證人之必要者，為聲請之人應促使證人到場
    ），此亦經本院當庭向被告及辯護人確認無訛（見本院卷第
    115 頁），則被告及辯護人對證人丙○○詰問權之不能行使
    ，自非源於本院之任意剝奪，此首經本院論述如前（參見前
    揭1.）。稽此緣由，被告及辯護人對於證人丙○○詰問權之
    行使，當係受有法律之適當保障，而不容被告及辯護人倒果
    為因，藉詞諉稱彼等詰問權遭受侵害云云，以否定丙○○警
    詢供述之「任意」、「信用」！茲證人丙○○既屢經本院傳
    、拘無著，被告及辯護人除本院依法所踐行之傳、拘證人程
    序以外，復不能指出其他足可與證人丙○○取得聯繫或促使
    其到院作證之適當方式，則證人丙○○「所在不明而無法傳
    喚或傳喚不到」之客觀條件，首已齊備（刑事訴訟法第一百
    五十九條之三第三款），事甚灼明。其次，本院核閱卷存事
    證而就丙○○「警詢供述」之「外部情況」（即其陳述之際
    所附隨外部之情事）予以綜合觀察，丙○○於司法警察調查
    詢問時之「審判外言詞陳述」（見3051號偵卷第3 頁至第5
    頁背面），概係出於證人丙○○之自由供述，此除經證人黃
    順意於警詢中供稱明確，並曾經證人丙○○於檢察官偵訊時
    確認在卷（見3051號偵卷第5 頁背面、第23頁以下）；且細
    繹上開「警詢筆錄」所載內容（見3051號偵卷第3 頁至第5
    頁背面），核亦足見「員警係循其等先前依法監聽所得情資
    ，進而研判本案可能之合理梗概，方於98年6 月11日藉由依
    法搜索之便，帶同丙○○到案說明」之詢問經過，即衡諸丙○○經通知到案說明之事出突然，其警詢供述應係「不具有
    計劃性、動機性或感情性等變異因素在內」之客觀陳述，當
    已毋待贅言。遑論辯護人雖曾聲請本院勘驗證人丙○○之警
    詢錄音內容以確認「丙○○於警詢中之證述，究否出於員警
    之誘導，乃至其警詢所言究否出於任意」（本院卷第43頁）
    ，然經本院受命法官於第一次行準備程序之開庭期日，命辯
    護人於本院依其聲請而勘驗相關錄音內容以前，「先行來院
    聲請轉錄丙○○之警詢錄音內容俾確認其勘驗必要」之結果
    ，辯護人則於本院受命法官第二次續行準備程序之開庭期日
    ，到庭而陳報稱「經確認結果，無勘驗必要，撤回勘驗丙○○警詢錄音內容之聲請」（本院卷第59頁）。據此反推，證
    人丙○○警詢證述之出於任意，尤屬不言可喻！綜上推敲，
    因認證人丙○○於警詢中供述「可信之特別情況」業已獲得
    證明；佐以所供內容，復在在攸關被告被訴販賣毒品構成要
    件事實之認定，則其「為證明犯罪事實之存否所必要」，亦
    無可疑。至被告及辯護人雖又稱證人丙○○之「警詢」供述
    「未經具結」云云（見本院卷第49頁），然按92年2 月6 日
    修正刑事訴訟法增訂傳聞法則及其例外之規定，於第一百五
    十九條之二、第一百五十九條之三既規定被告以外之人於司
    法警察官或司法警察調查中所為陳述符合一定要件時，得為
    證據，即已明示司法警察官或司法警察於調查犯罪時，得詢
    問證人。故於第一百九十六條之一增訂第一項規定：「司法
    警察官或司法警察因調查犯罪嫌疑人及蒐集證據之必要，得
    使用通知書通知證人到場詢問。」並於同條第二項將偵查及
    審判中訊問證人之有關規定，於司法警察官、司法警察通知
    及詢問上開證人時得準用者一一列明，以為準據。其中第一
    百八十六條第一項證人應命具結之規定，並不在準用之列。
    是證人於司法警察官或司法警察調查中所為陳述，無論在刑
    事訴訟法修正前後，均不生具結之問題，自無同法第一百五
    十八條之三規定之適用。此項傳聞證據證據能力之有無，悉
    依第一百五十九條之二、第一百五十九條之三、第一百五十
    九條之五等相關規定所定之要件是否充足資為判斷（最高法
    院98年度臺上第110 號、第1843號判決意旨參照）。準此，
    被告及辯護人徒憑證人丙○○警詢供述「未經具結」而否定
    其證據能力云云，非特毫無所憑，尤係洵無足取。蓋證人丙○○之「警詢」供述，依法本即毋庸命為「具結」，即令司
    法警察「誤」而命為「具結」，依法亦不生「具結」效力，
    是此之「未經具結」，非特無從與「依法應具結而未具結」
    者（刑事訴訟法第一百五十八條之三規定參照）等量齊觀，
    且尤無從祇憑關此「依法『毋庸具結』」之事實，即倒果為
    因而濫指丙○○之警詢供述必係欠缺「任意」乃至欠缺「信
    用」！綜上勾稽，因認證人丙○○「警詢供述」之於被告而
    言，當有「得為證據之適格能力」，即其「證據能力」之具
    備，應堪認定。
  (2)證人乙○○於「警詢」中之言詞陳述：（無證據能力）
    查證人乙○○「警詢」證述之證據能力，業經被告及辯護人
    提出異議而為爭執（見本院卷第42頁至第43頁），兼以關此
    審判外之供述亦核無刑事訴訟法第一百五十九條之二至同法
    第一百五十九條之四「傳聞證據排除之例外」等規定之適用
    ，因認證人乙○○之「警詢」證述，之於被告所涉本案而言
    ，均未備其適格性而「無證據能力」。
  (二)非供述證據─關於卷附監聽譯文：
    按通訊監察錄音之譯文，僅屬依據監聽錄音結果予以翻譯之
    文字，固具文書證據之外觀，但實際上仍應認監聽所得之錄
    音帶或光碟，始屬調查犯罪所得之證物，乃係刑事訴訟法第
    一百六十五條之一第二項所稱之證物，如其蒐證程式合法，
    並經合法調查，自具證據能力。因此檢察官如提出通訊監察
    錄音之譯文為其證據方法，實乃以其監聽所得之錄音帶或光
    碟，為調查犯罪所得之證物，法院本應依刑事訴訟法第一百
    六十五條之一所列之方法調查，以判斷該錄音帶或光碟是否
    與通訊監察錄音之譯文相符。而監聽錄音製作之譯文，雖通
    常為偵查犯罪機關單方面製作，然若被告或訴訟關係人對其
    真實性並無爭執，經法院於審判期日提示譯文供當事人辨認
    、表示意見並為辯論者，程式自屬適法（最高法院95年度臺
    上字第295 號、94年度臺上字第4665、1270號、93年度臺上
    字第6510號判決意旨參照）。即警察機關對犯罪嫌疑人依法
    監聽電話所製作之通訊監察紀錄譯文，實乃該監聽電話錄音
    之「派生證據」，是其倘係公務員（員警）依法定程式而取
    得，被告或訴訟關係人就其真實性復無爭執（即不否認譯文
    所載對話內容之真實無偽），法院並曾依刑事訴訟法第一百
    六十五條第一項規定，踐行證據調查之法定程式，向被告宣
    讀或告以要旨，則其自得採為認定被告有罪之基礎，而有證
    據能力。查被告暨其辯護人概不否認「本案卷附相關監聽譯
    文之真實無偽」（參見本院卷第40頁至第41頁），即就「譯
    文所載內容」與「監聽側錄情節」相符乙節俱不爭執；本案
    卷附相關監聽譯文，復均係源自合法監聽，即其均係本於98
    年度聲監字第126 號通訊監察書而為實施（見2289號偵卷第
    77頁至第79頁），且其監聽期間、通訊號碼亦悉與通訊監察
    書所核准之範圍相符（通訊監察書所核准之監聽期間，係自
    98年4 月7 日上午10時起，至98年5 月6 日上午10時止。所
    核准監聽之通訊號碼，則為被告持用之「0000000000」行動
    門號）。是其自屬公務員依法定程式所取得得之證據資料，
    尤以均業經本院踐行證據調查之法定程式，於審判期日向被
    告宣讀或告以要旨（見本院卷第40頁至第41頁、第116 頁）
    ，按諸首開說明，關此監聽譯文自得採為認定被告有罪之基
    礎，而為本案審判之適格證據。
  (三)除前揭(一)(二)所述以外，其餘經本院援為認定事實之證據資料
    （詳如後述），俱為證人乙○○於本院審理時，經命依法具
    結以後當庭所為之言詞證述，則其證據能力之具備，自不待
    言；至其餘起訴卷證（如扣案物等證據資料），既未經本院
    援為認定事實之所憑事證，則其「證據能力」之究否具備，
    本院當亦毋庸贅為論述。
二、事實認定：
    訊之被告甲○○固不否認「其曾與證人丙○○、乙○○互為
    電話聯繫如本判決附表二編號至之所示，亦曾於本判決
    附表一編號至所示時、地會見證人丙○○、乙○○2 人
    無誤，且證人乙○○亦確係經由其導往而與『阿成』面會暨
    向『阿成』價購取得如本判決附表一編號所示之安非他命
    1 包」等客觀事實（本院卷第39頁至第42頁、第59頁、第60
    頁至第61頁），惟則矢口否認有何販賣第二級毒品安非他命
    之犯行，辯稱：證人丙○○既未對伊為洽購安非他命之意思
    表示，伊與證人丙○○之面會亦非肇因於安非他命之買賣交
    易（惟被告就自己與丙○○見面之原因，則係敘稱「不記得
    」等語），遑論有何起訴所指販賣毒品予證人丙○○而從中
    圖利之情事；至伊與證人乙○○會面而後帶同乙○○會見「
    阿成」，俾乙○○得以向「阿成」購買安非他命之所為，充
    其量亦僅足可論以「幫助持有第二級毒品」之輕罪罪責，而
    與所指販賣第二級毒品重罪渺無相涉云云（本院卷第39頁、
    第41頁、第42頁、第120 頁、第121 頁）。經查：
  (一)「0000000000」行動門號係被告以自己名義申辦持用，迨其
    因故而於本判決附表二編號至「時間」欄所示時間，持
    之而與證人丙○○、乙○○通話聯絡以後，方因無力繳納電
    信資費而改向友人借用其它門號撥接使用。此首經被告敘明
    在卷（見本院卷第39頁至第41頁、第42頁；按被告雖否認「
    與丙○○通話之原因」與起訴所指之「販賣第二級毒品安非
    他命」有何關聯，然則坦承自己確曾與證人丙○○電話聯繫
    如本判決附表二編號之所示），並據證人丙○○、乙○○證述明確（證人丙○○部分，見3051號偵卷第3 頁背面至
    第5 頁背面、第23頁至第24頁；證人乙○○部分，見2289號
    偵卷第65頁、第66頁至第67頁）。而「00-00000000 」市內
    電話，係申裝於證人丙○○之住處俾供使用；「0000000000
    」行動門號，則係證人乙○○之不知情友人申辦持用，嗣復
    曾於本判決附表二編號所示時間，一度出借而由乙○○撥
    接通話。此亦分經證人丙○○、乙○○確認無誤（證人黃順
    意部分，見3051號偵卷第3 頁背面；證人乙○○部分，見本
    院卷第113 頁）。又經提示卷附「0000000000」行動門號（
    即被告持用之行動門號）監聽譯文予被告及證人丙○○、乙○○閱覽之結果，被告及彼等證人亦概不否認上開譯文之所
    載，或係被告與證人丙○○之對話內容，或係被告與證人乙○○之對話內容（被告部分，見本院卷第40頁至第41頁；證
    人丙○○部分，見3051號偵卷第4 頁至第5 頁、第23頁至第
    24頁；證人乙○○部分，見2289號偵卷第66頁至第67頁、本
    院卷第110 頁以下）。據此以觀，被告與證人丙○○、乙○○2 人，確曾藉由上開行動門號互為聯繫通話如本判決附表
    二編號至之所示，當屬本院首堪認定而無可疑。
  (二)其次，臺北縣政府警察局金山分局前獲合理情資而疑被告涉
    嫌販毒，遂依通訊保障及監察法之相關規定，檢附事證陳送
    臺灣基隆地方法院檢察署檢察官聲請本院核發通訊監察書（
    98年度聲監字第126 號），俾就被告持用之「0000000000」
    行動門號進行監聽側錄，進而本此監聽情資，先、後藉由搜
    索之便，帶同疑似曾與被告進行毒品交易之證人丙○○、乙○○2 人到案說明，乃果經證人丙○○、乙○○依序供述被
    告販賣安非他命等節之查獲緣由，亦經本院職權核閱卷附監
    聽譯文暨搜索票、搜索扣押筆錄等內容無誤，且為被告之所
    不否認。
  (三)再者，本案相關證人即丙○○、乙○○2 人，平日素有施用
    第二級毒品安非他命之慣行。此除有臺灣高等法院被告（丙○○、乙○○）前案紀錄表各1 份附卷足考（本院卷第30頁
    至第36頁），復曾經被告敘稱「其就此係『明知』」無誤（
    本院卷第39頁、第40頁）。又證人丙○○、乙○○2 人與被
    告俱屬舊識；且其中，證人丙○○固係因不詳友人之居中轉
    述，而悉被告素有安非他命之供應門路；惟證人乙○○則係
    因被告本人之主動告知，而悉被告「鬥陣」（臺語發音；即
    姓名年籍不詳綽號「阿成」之成年男子）另有安非他命之供
    應門路。此亦分經證人丙○○、乙○○結證歷歷（證人丙○○部分，見3051號偵卷第24頁；證人乙○○部分，見2289號
    偵卷第67頁、本院卷第110 頁至第112 頁）。參以被告雖否
    認有何販賣第二級毒品安非他命以從中牟利之行止云云，然
    其既查有施用第二級毒品安非他命之慣行，詳如前述，則其
    理當亦必有第二級毒品安非他命之供應上源（蓋除非被告係
    自己製造毒品以供施用，否則，其所恃以施用之安非他命，
    亦必係其另向他人即所謂之「供貨上源」購買取得無訛。此
    乃事理之當然），是證人丙○○所指「耳聞不詳友人之居中
    轉述致悉被告另有安非他命之供應門路」等語，乃至證人乙○○所稱「因被告本人之主動告知，而悉被告『鬥陣』亦有
    安非他命之供應門路」等節，當亦合乎情理而有所本。
  (四)茲被告雖矢口否認其與證人丙○○或證人乙○○彼此之間，
    有何第二級毒品安非他命之買賣交易；然證人丙○○、乙○○2 人則係一致證稱「彼2 人得悉被告本人，乃至被告『鬥
    陣』有安非他命之供應門路以後，確曾為解己癮而分別以如
    前揭(一)所述之『00-00000000 』市內電話或『0000000000』
    行動門號，逕自撥打被告持用如前揭(一)所述之『0000000000
    』行動門號，藉此先與被告電話聯繫如本判決附表二編號
    至之所示，俾向被告為『彼等擬洽購安非他命』之要約表
    示，且關此買賣要約，亦悉因被告之即時允諾，而於其後完
    成實際交易」各如下述：
  1.證人丙○○之部分（即本判決事實欄二(一)之所載；對照本判
    決附表一編號之所示）：
  (1)證人丙○○曾先、後於附表二編號「時間」欄所示之各
    該時間，逕以其住處裝設之市內電話（00-00000000 ），撥
    接被告持用之「0000000000」行動門號，本諸彼等交易默契
    而對甲○○為「擬價購安非他命」之要約表示；且關此2 次
    買賣要約，亦悉因被告雖深諳丙○○之發話用意（即丙○○
    係「擬以1,000 元價購安非他命約0.2 公克」），猶未予回
    絕，甚且持續與丙○○電話聯繫如附表二編號之所示，
    俾與丙○○就「見面交易之確切時、地」致成共識，而悉已
    「銀貨兩訖」如本判決附表一編號之所示。此首有「00
    00000000」行動門號之通訊監聽譯文在卷足考（見3051號偵
    查卷第6 頁至第7 頁背面），並據證人丙○○於警詢暨檢察
    官偵訊時證述明確（見3051號偵查卷第3 頁背面至第4 頁、
    第23頁至第24頁）。
  (2)至被告雖迭指證人丙○○所證「伊販賣安非他命」之情節俱
    非實在云云，然證人丙○○平日素有施用第二級毒品安非他
    命之慣行，此業據本院論述如前。是證人丙○○就被告所涉
    販賣第二級毒品之法條罪名，乃法定本刑「無期徒刑或七年
    以上有期徒刑」且得併科罰金之重罪，衡情必當有所認識；
    兼以本院推敲被告之歷次陳述乃至證人丙○○之歷次證述，
    核亦足認被告與證人丙○○之間尚「不存在」足可誘使證人
    丙○○故意反於真實、設詞構陷之「宿怨糾紛」！此徵諸證
    人丙○○證稱：我與被告之間沒有任何仇恨或財物糾紛等語
    （見3051號偵卷第3 頁背面）；佐以被告雖否認販毒，然其
    亦係敘稱：「…我『不知道』丙○○為何如此陳述」等情詞
    （本院卷第41頁），益足析其梗概。是倘被告所指「…我與
    他（丙○○）通話的目的，只是單純約見面而已，與毒品無
    關…我與丙○○確實沒有毒品交易的行為」云云（本院卷第
    41頁）非虛，則證人丙○○故意設詞俾「入被告於此『重罪
    』」，損人且不利己（按：倘關此販毒情節概係出於丙○○
    之虛設杜撰，則證人丙○○勢必亦因其曾於檢察官訊問時具
    結證述而陷己於承擔「偽證」罪責之窘境）之動機、目的究
    何所在？更何況，細繹證人丙○○之所證各節，無論係其「
    身染毒癮而須購買安非他命以解其癮」（見3051號偵卷第24
    頁），抑其「耳聞不詳友人之居中轉述致悉被告另有安非他
    命之供應門路」（見3051號偵卷第24頁），乃至其「獲悉被
    告亦有安非他命之供應門路以後，遂自98年4 月間起，陸續
    向被告購買第二級毒品安非他命施用（惟除本判決附表一編
    號所示情節以外，其餘各次則尚非本案起訴效力之所及
    ，而非本院於此所得併予審究），其間歷次交易模式，則均
    係由其以住處裝設之市內電話（00-00000000 ）撥打被告持
    用之行動門號（0000000000），而後『直接與被告約定交易
    地點』，且每一次買賣交易之條件，亦均為『現金1,000 元
    價購安非他命約0.2 公克』」（見3051號偵卷第4 頁）等各
    節，非特理路井然、句句摑其要點，所指「身染毒癮而須購
    買安非他命以解其癮」、「耳聞不詳友人之居中轉述致悉被
    告另有安非他命之供應門路」等節，更悉有所本，詳如前述
    （參見前揭(三)之論述，於茲不贅），尤以所陳「獲悉被告亦
    有安非他命之供應門路以後，遂自98年4 月間起，陸續向被
    告購買第二級毒品安非他命施用，其間歷次交易模式，則均
    係由其以住處裝設之市內電話（00-00000000 ）撥打被告持
    用之行動門號（0000000000），而後『直接與被告約定交易
    地點』，且每一次買賣交易之條件，亦均為『現金1,000 元
    價購安非他命約0.2 公克』」等內容，經核亦與相關通訊監
    聽譯文（見3051號偵查卷第3 頁背面至第4 頁、第23頁至第
    24頁）所示之「丙○○逕以住處裝設之市內電話（00-00000
    000 ）撥打被告持用之行動門號（0000000000），並俟電話
    接通後，『與被告直接約定交易地點』而毋待多言」等對話
    內容相合。互核勾稽上情以觀，非特足見證人丙○○所述之
    上開各節，悉與本案相關之間接事證互為吻合而有所本，且
    尤足反徵證人丙○○之所證應非出於虛設杜撰並悉與事實相
    符。
  (3)再者，被告之辯護人固又以「相關監聽譯文概未見『第二級
    毒品安非他命買賣交易』等言詞描述，是關此譯文當不足以
    恃為被告販毒之事證」云云（本院卷第124 頁至第125 頁背
    面），進而論稱「上揭譯文既不足以恃為被告販毒之事證，
    則自不能祇憑證人丙○○之證述，即遽認被告有何起訴所指
    之販毒行止」云云（本院卷第124 頁至第125 頁背面）。惟
    查，本案員警本於合法監聽而依「被告與證人丙○○之電話
    對答」所製作之卷附監聽譯文，其間雖俱乏「第二級毒品安
    非他命買賣交易」等「明示」言詞表示（即被告與證人丙○○於電話中概未明白提及「彼等相約見面係為進行安非他命
    之買賣交易」或類此言詞），然衡諸安非他命係毒品危害防
    制條例所明定列管之第二級毒品，無論「持有」、「施用」
    、「販賣」俱屬違法，尤以「販賣毒品」更屬政府向來嚴禁
    、檢警嚴予查察之重大犯罪，針對「毒品交易隱而不宣、秘
    密進行」之特質，檢警亦每須仰仗通訊監聽方有所獲，此誠
    屬一般民眾按諸生活認知所極易體察！是為求規避檢警查緝
    ，事涉「毒品交易」之通訊內容當亦鮮有「毫不避忌」而直
    陳「毒品」、「海洛因」或「安非他命」等交易客體名稱者
    ，甚至「毫不避忌」而逕於電話中為「毒品交易買賣細節」
    之言詞描述者；換言之，「毒品交易」之通訊內容出現「暗
    語」或「彼此已有默契之含混語意」以掩其行藏、規避查緝
    ，早已屢見不鮮且為本院職務上之所已知！準此，被告或證
    人丙○○於上揭對話中有所避忌，被告方本諸「丙○○歷次
    購買安非他命之相同習慣（『現金1,000 元價購安非他命約
    0.2 公克』）」，於接獲丙○○之來電後，僅與丙○○於電
    話中「約定交易地點」而未再就「安非他命之交易細節」贅
    予確認乙節，自係合於毒品買賣之交易常態，而未悖離吾人
    按諸日常生活認知即足可體會之經驗法則。對照被告雖否認
    販賣，然則概未否認「證人乙○○以『0000000000』行動門
    號，撥打其持用之『0000000000』行動門號，藉此而與其電
    話聯繫如本判決附表二編號之所示，進而於對話中提及之
    『一張』等語，實乃乙○○『欲以1,000 元價購安非他命約
    0.2 公克』之暗語」（本院卷第40頁至第41頁、第114 頁）
    等節益明其實。從而，辯護人所指「相關監聽譯文概未見『
    第二級毒品安非他命買賣交易』等言詞描述，是關此譯文當
    不足以恃為被告販毒之事證，遑論恃以為證人丙○○證述內
    容之補強」云云，自係一無所憑而尤無足取。
  (4)末以，被告之辯護人雖又指「本件概未自證人丙○○處起獲
    任何含有第二級毒品安非他命成份之相關證物，是其當亦無
    從證明被告販賣予丙○○之物品，確係第二級毒品安非他命
    無誤」云云（本院卷第125 頁背面至第126 頁）。然「員警
    循本案監聽情資而前往丙○○住處實施搜索之時間（98年6
    月11日）」，距離「丙○○證述『被告販賣毒品』【即其向
    被告購買取得第二級毒品安非他命】之時間（98年4 月8 日
    、98年4 月17日，詳如附表一編號之所示）」，實已間
    隔長達二個月之久，則衡諸證人丙○○平日除有施用第二級
    毒品安非他命之慣行，其施用頻率、劑量復為「兩三天用1
    次，1 次用1,000 元的量，重量約0.2 公克」，此亦經證人
    丙○○結證明確（見3051號偵卷第22頁）。則在「丙○○於
    98年4 月8 日、98年4 月17日向被告購買取得之安非他命份
    量，各僅足供證人丙○○取用1 次（蓋證人丙○○各次均係
    以『現金1,000 元價購安非他命約0.2 公克』）」之情形下
    ，證人丙○○於98年4 月8 日、98年4 月17日向被告購買取
    得之安非他命，當亦早在「員警於98年6 月11日至其住處執
    行搜索」以前，即已經丙○○「取用告罄」而無所餘！換言
    之，員警遲至二個月以後，方前往丙○○住處執行搜索，其
    結果當絕無猶能起獲「丙○○基於自行施用之目的，而於二
    個月以前，向被告購買取得如附表一編號所示安非他命
    」之可能！是辯護人指稱「本案未自證人丙○○處起獲任何
    含有第二級毒品安非他命成份之相關證物」乙節，除核無悖
    情悖理之處，且尤足反徵證人丙○○於警、偵之所證，概非
    憑空虛捏之詞可比。又「本件雖未自證人丙○○處起獲任何
    含有第二級毒品安非他命成份之相關證物」，然證人丙○○
    於向被告購買取得安非他命以前，既已有毒癮致屢有施用第
    二級毒品安非他命之慣行，則其於「『取用』被告販賣之物
    品」之際，當亦絕無不能自其「藥性（可否緩解毒癮）」而
    判斷被告所取交者究否第二級毒品安非他命之理。是辯護人
    徒憑「本件未自證人丙○○處起獲任何含有第二級毒品安非
    他命成份之相關證物」，即論稱「無從證明被告販賣予丙○○之物品，確係第二級毒品安非他命無誤」云云，當亦顯屬
    謬誤而非可採。
  (5)綜上，因認被告及其辯護人所為辯解，在在昧於事實而無足
    取；至證人丙○○證稱被告販賣第二級毒品如前揭(1)之所述
    ，則悉與事實相符而為可採。
  2.證人乙○○之部分（即本判決事實欄二(二)之所載；對照本判
    決附表一編號之所示）：
  (1)證人乙○○亦曾於附表二編號「時間」欄所示時間，利用
    自己不知情友人所持用之「0000000000」行動門號，逕自撥
    接被告持用之「0000000000」行動門號，繼而於對話中，藉
    詞「1 張」而對被告為「其擬以1,000 元價購安非他命約0.
    2 公克」之要約表示。且關此買賣要約，固悉因被告即以言
    詞回應（「嗯」）而表允諾，暨於附表一編號「時間」欄
    所示時間，逕往乙○○住處附近之土地公廟，將業已在場等
    候之乙○○載往附表一編號「交易地點」欄所示地點，俾
    乙○○得以面見「阿成」而向「阿成」取得如附表一編號
    「毒品數量及其交易金額」欄所示份量之安非他命1 包，致
    已完成買賣客體即安非他命1 包（約0.2 公克）之交付；惟
    當次買賣價金則因證人乙○○隨身攜帶之現金未足，致悉經
    同意暫為賒欠而迄未給付如本判決附表一編號之所示。此
    亦有「0000000000」行動門號之通訊監聽譯文在卷足考（見
    2289號偵查卷第12頁背面），並經證人乙○○於檢察官偵訊
    時暨本院審理時到庭結證綦詳（見2289號偵查卷第66頁至第
    67頁、本院卷第110 頁至第113 頁），且為被告之所不否認
    （本院卷第114 頁）。
  (2)茲被告雖一再撇清自己與「乙○○所指『鬥陣』」即其所稱
    姓名年籍不詳綽號「阿成」者彼此間，係共同販賣第二級毒
    品如本判決附表一編號之所示，或聲稱：伊不過是帶同乙○○與友人「阿成」會面云云（本院卷第41頁）；或指稱：
    伊充其量僅係幫忙打電話云云（本院卷第121 頁）。進而恃
    以辯稱：本件販賣者實乃「阿成」其人，伊之所為，充其量
    亦僅可論之以「幫助持有第二級毒品」之輕罪罪責云云（本
    院卷第39頁、第41頁、第42頁、第120 頁、第121 頁）。然
    姑不論被告所辯前詞究否可採，細繹證人乙○○於本院審理
    時之證述情節（本院卷第110 頁至第113 頁），佐以「被告
    與證人乙○○電話聯繫如附表二編號所示」之譯文內容（
    見2289號偵查卷第12頁背面），首已堪認：「證人乙○○於
    對話中藉詞『1 張』而為其『擬以1,000 元價購安非他命約
    0.2 公克』之要約表示以後，被告亦係即以言詞回應答稱『
    嗯』而表允諾」之客觀事實！按犯罪之著手，係指行為人為
    實現犯意而開始實行犯罪構成要件之行為而言。毒品危害防
    制條例第四條第一、二項之販賣第一、二級毒品罪，於售賣
    者與購毒者就買賣毒品之重要內容有所表示時，即可認為已
    經著手實行販賣毒品之行為；亦即販賣毒品之犯行，以售賣
    者與購買者雙方就買賣毒品之重要內容有所意思表示而達成
    契約之合致時，即已著手於販賣毒品構成要件之行為，而售
    賣者已否實際交付毒品，乃該項販賣毒品行為是否既遂之問
    題（最高法院98年度臺上字第2248號判決意旨參照）。即就
    本案所涉之「證人乙○○以『0000000000』行動門號撥接『
    0000000000』行動門號而獲被告接聽以後，乙○○旋告以『
    我賓哥啦，我跟你說1 張（即證人乙○○告稱其擬以1,000
    元價購安非他命約0.2 公克），我在我朋友這邊。』乃其言
    甫畢，被告亦即刻回應『嗯』以表允諾」等客觀情節而論，
    被告於接聽電話而對證人乙○○之價購要約明白表示允諾之
    際，實已等同居於「售賣者」之地位，而與「購毒者」即證
    人乙○○，就買賣毒品之重要內容（安非他命約0.2 公克、
    買賣價金1,000 元）有所表示，並已就關此買賣契約之「必
    要之點」達成意思合致！換言之，單就被告此部分之行止以
    觀，被告顯然已就「本件販賣第二級毒品安非他命予證人乙○○之構成要件行為」有所參與並且已經著手。其次，被告
    雖一再圖卸己責而諉稱販毒者係「阿成」而與伊無關云云，
    然衡諸被告自陳「在接獲乙○○之來電邀約以前，伊概未向
    『阿成』提及『乙○○有意於98年4 月12日，以1,000 元價
    購安非他命約0.2 公克』乙事」及「接獲乙○○之來電邀約
    以後，伊雖曾即往『五湖橋的網咖找阿成，跟阿成說等一下
    我要帶我朋友來購買安非他命』，但伊則未向阿成明示乙○○本次擬『購買的數量及金額』」等情詞（本院卷第117 頁
    ），進而勾稽對照「證人乙○○於對話中藉詞『1 張』而為
    其『擬以1,000 元價購安非他命約0.2 公克』之要約表示以
    後，被告旋以言詞即時回應而表允諾」等客觀事實（詳如前
    述），則非特足見被告係於「阿成」猶無所悉之狀況下，未
    經「阿成」許可旋擅以「售賣者」之身分與本件「購毒者」
    即證人乙○○致成前開買賣共識；且尤足彰顯「阿成」就被
    告與證人乙○○2 人所商定之買賣條件（以1,000 元價購安
    非他命約0.2 公克），無論事前抑係事後，顯均「無從置喙
    」而只能被動接受！對照證人乙○○述稱：「我沒有『黑松
    』（即被告）他朋友的電話，所以透過『黑松』…」等語（
    見2289號偵卷第67頁），益明其實；蓋「阿成」雖係交付第
    二級毒品安非他命予證人乙○○之人，然證人乙○○客觀上
    既不能與「阿成」直接聯繫，則其勢必亦洵無與「阿成」直
    接議價之可能，是除被告本人以外，「阿成」要無與乙○○
    互為議價之權，此尤屬灼然。換言之，本件有權決定「買賣
    條件」者，顯非「於附表一編號所示時、地，親手交付安
    非他命1 包予證人乙○○之『阿成』（即乙○○所指之『鬥
    陣』）其人」，而係藉由證人乙○○來電邀約而與「購毒者
    」乙○○就前開交易條件致成共識，甚且於「與『阿成』議
    定本次見面交易之確切時、地」以後，旋於附表一編號「
    時間」欄所示時間，逕往乙○○住處附近之土地公廟，將業
    已在場等候之乙○○載往附表一編號「交易地點」欄所示
    地點之「被告」無誤！亦即，「阿成」固因交付毒品（安非
    他命）予「購毒者」而併就本起毒品買賣之構成要件有所參
    與（致亦應承擔共同販毒之刑事責任），惟以之相較於享有
    「決定權」之被告而言，被告無疑方屬足可主導本起毒品買
    賣走向之販毒「首腦」！此參酌「被告於接聽電話而對證人
    乙○○之價購要約明白表示允諾之後，亦曾借機出言訓斥乙○○『你的問題要檢討一下』，藉此言詞暗示乙○○應減少
    『賒欠』次數」等客觀情節（參見證人乙○○證述，即本院
    卷第110 頁；併參看上開「0000000000」行動門號之通訊監
    聽譯文，即2289號偵查卷第12頁背面），尤足互為印證。從
    而，因認被告所稱「伊不過是帶同乙○○與友人阿成會面」
    、「伊僅係幫忙打電話聯絡」云云之所辯，無非均係被告為
    圖獲邀「幫助持有第二級毒品」之輕罪判決所臨訟杜撰之詞
    ，俱非可採。
  (3)綜上，因認被告就此所為辯解，亦顯然昧於事實而無足採；
    且互核勾稽上情以觀，被告與「阿成」2 人係推由被告與證
    人乙○○議定毒品買賣之交易條件，再由「阿成」依約交付
    如附表一編號「毒品數量及其交易金額」欄所示份量之安
    非他命1 包予證人乙○○之毒品交易客觀情節如本判決事實
    欄二(二)之所載，當亦堪可認定而無可疑。
  (五)被告固飾詞否認販賣第二級毒品安非他命以資圖利之犯行，
    並迭以前詞置辯；本案相關卷證復俱乏足供認定「被告取得
    如附表一編號所示安非他命，乃至被告與『阿成』共同
    取得如附表一編號所示安非他命之時間、地點、對象及其
    價格」等相關資料。惟按販賣毒品之行為，本無一定之公定
    價格，是其各次買賣之價格，當亦各有差異，而或隨供需雙
    方之資力、關係之深淺、需求之數量、貨源之充裕與否、販
    賣者對於資金之需求如何即殷切與否，以及政府查緝之態度
    ，進而為各種不同之風險評估，而為機動性之調整，是其價
    格標準，自非一成不變，且販賣者從各種「價差」或「量差
    」或係「純度（如摻入葡萄糖等物）」謀取利潤方式，或有
    差異，然其所圖利益之非法販賣行為目的，則屬相同，並無
    二致。因之，販賣利得，除經行為人（被告）坦承，或其價
    量至臻明確，確實難以究其原委。然按一般民眾普遍認知毒
    品之非法交易，向為政府查禁森嚴且重罰不寬貸，衡諸常情
    ，倘非有利可圖絕無平白甘冒被重罰高度風險之理，從而，
    舉凡其有償交易，除足反證其確另基於某種非圖利本意之關
    係外，通常尚難因無法查悉其買進、賣出之差價，而諉無營
    利之意思，或阻卻販賣犯行之追訴（最高法院87年臺上字第
    3164號判決意旨參照）；又販賣毒品之所謂販賣行為，係行
    為人基於營利之目的，而販入或賣出毒品而言。販賣毒品者
    ，其主觀上須有營利之意圖，且客觀上有販賣之行為即足構
    成，至於實際上是否已經獲利則非所問。即於有償讓與他人
    之初，係基於營利之意思，並著手實施，而因故無法高於購
    入之原價出售，最後不得不以原價或低於原價讓與他人時，
    仍屬販賣行為。必也始終無營利之意思，縱以原價或低於原
    價有償讓與他人，方難謂為販賣行為，而僅得以轉讓罪論處
    （最高法院93年度臺上字第1651號判決意旨參照）。茲就本
    案情節而論，證人丙○○、乙○○2 人，與「被告之毒品上
    手（即『被告取得如附表一編號所示安非他命之對象』
    ）」，乃至「被告、『阿成』之共同毒品上手（即『被告、
    阿成2 人取得如附表一編號所示安非他命之對象』）」，
    彼此素不相識，此觀證人丙○○、乙○○2 人屢須透過被告
    價購安非他命等情節自明；是證人丙○○、乙○○2 人既不
    可能逕與「被告毒品上手」乃至「被告、『阿成』之共同毒
    品上手」直接聯繫，亦不可能得悉「被告向關此毒品上手取
    得安非他命之實際過程及其對價」，則自人性角度而為觀察
    ，被告藉此機會，居中坐地起價，甚至「上下其手」，利用
    本次轉手機會而從中賺取數量甚微之「價差」乃至「量差」
    之可能，首即無可排除。換言之，被告向關此上手（即毒品
    上源）取得下手（即丙○○、乙○○2 人）來電要約洽購之
    安非他命以後，為從中圖得利益，自非全無上下其手而擅自
    「留取少量」以充己調貨報酬之可能！遑論毒品交易屢為政
    府檢警單位嚴予取締之犯罪，法律並就此懸有重典處罰，則
    自常情事理而論，倘僅「單純居中調貨」乃至「單純合資」
    而別無其他利益可圖，諒被告主觀上亦必無「為證人丙○○
    、乙○○2 人犯險取貨」之意願！是無論被告係單獨販賣（
    證人丙○○部分），抑係夥同「阿成」而共同販賣（證人乙○○部分），被告此舉，無非係為圖取「從中『無償取得』
    少量毒品」乃至「從中『賺取』少量價差」之利益，換言之
    ，被告主觀上顯然有藉此而允充報酬之營利意圖，尤屬灼然
    而無可疑！準此以言，本院雖因被告否認販賣，致無從憑以
    推認「被告取得如附表一編號所示安非他命，乃至被告
    與『阿成』共同取得如附表一編號所示安非他命之時間、
    地點、對象及其價格」，然被告如附表一編號至所示之
    各次毒品交易，必係肇因於「被告猶有相當利潤之賺取」，
    此應堪認定。從而，被告著手實施如附表一編號至所示
    之各次毒品交易之時，其主觀上，亦必有營利之意圖及販賣
    之故意，灼然至明。
  (六)綜上研析，因認被告及其辯護人之所辯各節，俱無足取；本
    案事證明確，被告如附表一編號之所示，前、後2 次意
    圖營利而販賣安非他命予證人丙○○之犯行，及其如附表一
    編號之所示，夥同「阿成」而共同意圖營利販賣安非他命
    予證人乙○○之犯行，均堪認定。
三、論罪科刑：
  (一)按刑法上所謂販賣行為，固不以販入後復行賣出為必要，祇
    要以營利為目的，而有將毒品販入或賣出二者其一之行為，
    即足構成，故意圖營利而販入毒品，雖未及販出，仍依販賣
    既遂罪論處；而意圖營利販入毒品後，第一次販賣予他人之
    行為，乃接續原先販入之犯意而為，不論其行為屬既遂或未
    遂，應認基於單一犯意之接續行為，只能就其販入及出賣毒
    品，論以販賣既遂之實質一罪，至意圖營利而販入毒品後之
    連續多次出賣行為，係基於概括犯意，雖就連續出賣毒品之
    行為，仍應論以販賣之裁判上一罪，惟於審究各該行為實施
    犯罪之結果時，自應就第二次以後之出賣行為係屬既遂或未
    遂，以為認定；且此與意圖販賣而持有毒品罪，係指行為人
    以意圖販賣營利以外之原因而持有毒品，其後始起意營利販
    賣者（例如因為他人之贈與或寄藏而持有，嗣後始起意為販
    賣者而言），並不相同（最高法院88年臺上字第2398號、91
    年臺上字第1143號、93年臺上字第6309號判決要旨參照）。
  (二)查安非他命係毒品危害防制條例第二條第二項第二款所明定
    列管之第二級毒品；又本案被告否認販賣，復查無積極證據
    足證「被告擬販賣予證人丙○○、乙○○如附表一編號至
    所示之各該安非他命，必係被告意圖營利而販入」無誤，
    則本於「罪證有疑、利歸被告」之法理原則，固應逕為有利
    於被告之推論，即認「如附表一編號至所示之各該安非
    他命，尚非被告意圖營利而販入」；惟被告販入安非他命以
    後，既「意圖營利而販出如附表一編號至之所示」，則
    其各次意圖營利而販出安非他命之行為，參酌首開(一)之說明
    ，自應逕論以販賣第二級毒品罪。
  (三)再者，毒品危害防制條例第四條規定雖業於98年5 月20日修
    正公布（華總一義字第09800125141 號），然依同條例第三
    十六條規定，應自公布後六個月即98年11月20日起開始施行
    （法務部98年6 月8 日法檢字第0980802279號函釋意旨、臺
    灣高等法院暨所屬法院因應新修正毒品危害防制條例施行法
    律問題研討會結論參照）。茲修正前毒品危害防制條例第四
    條第二項，原係規定：「製造、運輸、販賣第二級毒品者，
    處無期徒刑或七年以上有期徒刑，得併科新臺幣七百萬元以
    下罰金。」修正後毒品危害防制條例第四條第二項，則係改
    而規定：「製造、運輸、販賣第二級毒品者，處無期徒刑或
    七年以上有期徒刑，得併科新臺幣一千萬元以下罰金。」經
    以修正前、後法律而為比較適用，本案顯以適用修正前之舊
    法較有利於被告，按諸刑法第二條第一項所揭櫫之「從舊從
    輕」原則，被告如本判決附表一編號至之所為，自應依
    修正施行前之毒品危害防制條例第四條第二項規定處斷。是
    核被告如本判決附表一編號至之所為，均係觸犯修正前
    毒品危害防制條例第四條第二項之販賣第二級毒品罪。被告
    販賣安非他命前、後，持有安非他命之低度行為，各應為其
    販賣之高度行為所吸收，均不另論罪。
  (四)查起訴意旨固誤以「被告如本判決附表一編號之所為，係
    觸犯刑法第三十條第一項、毒品危害防制條例第十一條第二
    項之幫助持有第二級毒品罪」云云（參見起訴書第2 頁，即
    本院卷第1 頁背面）；惟按犯罪是否起訴，祇以起訴書所載
    事實為準，不以所引法條為唯一依據（最高法院64年臺非字
    第142 號判例意旨參照），更何況，被告所應據以適用、論
    斷之法條罪名，業據蒞庭檢察官於未變動起訴之社會基本事
    實同一性之前提下，當庭更正為毒品危害防制條例第四條第
    二項之販賣第二級毒品罪，有本院99年3 月4 日審判筆錄在
    卷可稽（見本院卷第120 頁至第121 頁）；核此更正範圍，
    亦無礙於原起訴所特定之事實。本於檢察一體之原則，本院
    當以蒞庭檢察官所到庭更正者，為本案之起訴法條，而毋庸
    再依刑事訴訟法第三百條之規定，職權變更其法條罪名。
  (五)按共同正犯之成立，祇須具有犯意之聯絡，行為之分擔，既
    不問犯罪動機起於何人，亦不必每一階段犯行，均經參與。
    共同實行犯罪行為之人，在合同意思範圍內，各自分擔犯罪
    行為之一部，相互利用他人之行為，以達其犯罪之目的者，
    即應對於全部所發生之結果，共同負責；共同正犯間，非僅
    就其自己實行之行為負其責任，並在犯意聯絡之範圍內，對
    於他共同正犯所實行之行為，亦應共同負責；又共同正犯不
    限於事前有協議，即僅於行為當時有共同犯意之聯絡者亦屬
    之，且表示之方法，不以明示通謀為必要，即相互間有默示
    之合致亦無不可（最高法院73年臺上第1886、2364號判例意
    旨、97年臺上第2517號判決意旨參照）。即就本案情節而論
    ，被告雖非「交付」第二級毒品安非他命予證人乙○○之人
    （按：此部分安非他命之交付，係推由「阿成」為之），然
    觀其係於「阿成」猶無所悉之狀況下，未經「阿成」許可旋
    擅以「售賣者」之身分與本件「購毒者」即證人乙○○致成
    前開買賣共識，甚且「阿成」僅能依被告言囑，依約取交安
    非他命之過程（即「阿成」就被告與證人乙○○2 人所商定
    之買賣條件【以1,000 元價購安非他命約0.2 公克】，無論
    事前抑係事後，顯均「無從置喙」而只能被動接受），則被
    告與「阿成」2 人之間，非特顯有「販賣第二級毒品以牟利
    」之「事中」犯意聯絡，即其行為分擔之具備（即推由被告
    藉證人乙○○之來電邀約而與「購毒者」乙○○就買賣條件
    致成共識，繼而再由被告於附表一編號「時間」欄所示時
    間，逕往乙○○住處附近之土地公廟，將業已在場等候之乙○○載往附表一編號「交易地點」欄所示地點，俾「阿成
    」得以依約取交安非他命予證人乙○○收受），亦在在灼然
    而不待言。茲被告與「阿成」就附表一編號所示之販毒事
    實，彼此間既有如前所述之犯意聯絡及其行為分擔，則自應
    論以共同正犯。
  (六)被告如本判決附表一編號至所載之前、後3 起販賣第二
    級毒品安非他命之犯行，均犯意各別，且自客觀以言，復係
    出於可分割之複數行為，自應予以分論併罰（數罪併罰）。
  (七)本院審酌被告之素行（被告前即曾因轉讓毒品而遭法院判處
    罪刑，詳如本判決事實欄一之所載，乃於前案假釋期間，猶
    不知惕勵己行，甚且變本加厲而罹本案）、生活狀況、智識
    程度，兼以被告販賣第二級毒品安非他命，使人沉迷於毒癮
    ，無法自拔，輕則戕害身心，重則引發各種犯罪，實為多種
    犯罪之源頭，對社會治安有相當程度影響所生之危害，暨被
    告販賣毒品之次數、數量及所得利潤，兼以其不知悔改之犯
    後態度等一切情狀，認檢察官疏未慮及「被告本案販賣毒品
    之數量暨其所得利益均屬尚微，各詳如本判決附表一編號
    至之所示」，致就被告如附表一編號至所示之各次販
    賣第二級毒品犯行，分別「具體求刑八年」（本院卷第121
    頁）尤嫌過重，爰就被告如附表一編號至所示販賣第二
    級毒品犯行，各處如附表一編號至「罪名及應處刑罰欄
    」所示之刑，暨定其應執行刑如主文之所示。
  (八)本案相關毒品之沒收：
    按刑罰法令關於沒收之規定，有採職權沒收主義與義務沒收
    主義。職權沒收，指法院就屬於被告所有，並供犯罪所用或
    因犯罪所得之物，仍得本於職權為斟酌沒收與否之宣告，例
    如刑法第三十八條第一項第二款、第三款、第三項前段等屬
    之。義務沒收，又可分為絕對義務沒收與相對義務沒收二者
    。前者指凡法條規定「不問屬於犯人與否，沒收之」者屬之
    ，法院就此等之物，無審酌餘地，除已證明毀滅外，不問屬
    於犯人與否或有無查扣，均應沒收之，例如刑法第三十八條
    第一項第一款、第二百條、第二百零五條、第二百零九條、
    第二百十九條、第二百六十六條第二項、毒品危害防制條例
    第十八條第一項前段等屬之；後者，供犯罪所用或因犯罪所
    得，且以屬於被告所有者為限，始應予以沒收，例如毒品危
    害防制條例第十九條第一項前段、肅清煙毒條例第十三條第
    一項者是（最高法院89年度臺上字第5605號、93年度臺上字
    第2751號判決意旨參照）。經查：本判決附表一編號至
    所示之有償販賣，其間所涉毒品（安非他命），概經證人丙○○、乙○○2 人施用告罄，參諸首開「絕對義務沒收」之
    宣告原則，本院自亦毋需再就關此業已費失之違禁物宣告沒
    收，併此指明。
  (九)本案供犯罪所用或因犯罪所得財物之沒收：
    按犯毒品危害防制條例第四條至第九條、第十二條、第十三
    條或第十四條第一項、第二項之罪者，其供犯罪所用或因犯
    罪所得之財物均沒收之，如全部或一部不能沒收時，追徵其
    價額或以其財產抵償之，毒品危害防制條例第十九條第一項
    定有明文；且參酌前揭(七)之說明，本條當屬相對義務沒收之
    規定，是其自有刑法第三十八條第一項第三款、第三項前段
    規定之適用，即以屬犯人所有者，方得宣告沒收。再者，毒
    品危害防制條例第十九條第一項既採義務沒收主義（相對義
    務沒收），則其犯罪所得之對價，不問其中成本若干，利潤
    多少，固應全部諭知沒收；惟因法條既明文「因犯罪所得之
    財物」，是其沒收範圍必以犯人實際所得者為限，苟無所得
    或尚未取得（如「暫允賒欠」如本判決附表一編號之所載
    ），即無從為沒收、追徵或以財產抵償之諭知（最高法院96
    年度臺上字第2331號判決意旨參照）；此外，本條所稱「追
    徵其價額」者，亦必限於所沒收之物為金錢以外之其他財物
    而無法沒收時，始有追徵其價額之可言，俾使其繳納與原物
    相當之價額，惟倘所得財物為金錢而無法沒收時，當應以其
    財產抵償，而不生追徵價額之問題（蓋倘犯罪所得之金錢為
    新臺幣時，因其本身即為我國現行貨幣價值之表示，是自不
    發生追徵其價額之問題）。查被告販賣第二級毒品安非他命
    如本判決附表一編號之所示，其間實際所得財物，悉未
    據扣案，爰依毒品危害防制條例第十九條第一項規定，於所
    犯各該罪名項下，併予宣告沒收，如全部或一部不能沒收時
    ，以其財產抵償之，詳如本判決附表一編號「罪名及應
    處刑罰」欄之所示。
  (十)員警遲至98年5 月14日下午7 時10分，在被告住處即臺北縣
    金山鄉○○路60巷21號搜索起獲之安非他命4 小包，俱與被
    告本案所犯渺無相關（按：被告否認販賣，本案亦無積極證
    據足認扣案之安非他命4 小包，與業經證人丙○○、乙○○
    施用告罄而如附表一編號至所示之各該安非他命，均係
    被告意圖營利而一次販入，詳如前述），是其自非本院得併
    予隨案宣告沒收銷燬或沒收之客體。為免疑異，爰併此指明
    。
據上論斷，應依刑事訴訟法第二百九十九條第一項前段，修正前
毒品危害防制條例第四條第二項、毒品危害防制條例第十九條第
一項，刑法第二條第一項、第十一條、第二十八條、第五十一條
第五款，判決如主文。
本案經檢察官丁○○到庭執行職務。
中    華    民    國    99    年    3     月    16    日
                  刑事第四庭審判長法  官  齊  潔
                                  法  官  何怡穎
                                  法  官  王慧惠
以上正本證明與原本無異。
如不服本判決應於收受送達後10日內向本院提出上訴書狀，並應
敘述具體理由；其未敘述上訴理由者，應於上訴期間屆滿後20日
內向本院補提理由書(均須按他造當事人之人數附繕本)「切勿逕
送上級法院」。
中    華    民    國    99    年    3     月    16    日
                                  書記官  王一芳
附錄論罪法條：
修正前毒品危害防制條例第4 條第2 項
製造、運輸、販賣第二級毒品者，處無期徒刑或7 年以上有期徒
刑，得併科新臺幣7 百萬元以下罰金。
【附表一】
┌──┬────┬──────┬────────┬─────┬────────────────┬─────┐
│編號│交易對象│時        間│ 交  易  地  點 │毒品數量及│罪   名   及   應   處   刑   罰│備      註│
│    │        │            │                │其交易金額│                                │          │
│    │        │            │                │（新臺幣）│                                │          │
├──┼────┼──────┼────────┼─────┼────────────────┼─────┤
│  │黃 順 意│98年4 月8 日│臺北縣金山鄉金山│份量約0.2 │甲○○販賣第二級毒品，處有期徒刑│對應起訴書│
│    │        │下午4 時21分│加油站巷內之五金│公克左右之│柒年月。                      │附表一編號│
│    │        │左右        │行旁            │安非他命1 │未據扣案之販賣第二級毒品所得財物│1－1之所示│
│    │        │            │                │包；買賣價│新臺幣壹仟元，沒收，如全部或一部│。        │
│    │        │            │                │金1,000 元│不能沒收時，以其財產抵償之。    │          │
│    │        │            │                │。        │                                │          │
├──┼────┼──────┼────────┼─────┼────────────────┼─────┤
│  │同    上│98年4 月17日│臺北縣金山鄉五湖│份量約0.2 │甲○○販賣第二級毒品，處有期徒刑│對應起訴書│
│    │        │下午3 時32分│橋金山夜市旁    │公克左右之│柒年月。                      │附表一編號│
│    │        │左右        │                │安非他命1 │未據扣案之販賣第二級毒品所得財物│1－2之所示│
│    │        │            │                │包；買賣價│新臺幣壹仟元，沒收，如全部或一部│。        │
│    │        │            │                │金1,000 元│不能沒收時，以其財產抵償之。    │          │
│    │        │            │                │。        │                                │          │
├──┼────┼──────┼────────┼─────┼────────────────┼─────┤
│  │乙 ○ ○│98年4 月12日│臺北縣金山鄉金湧│份量約0.2 │甲○○共同販賣第二級毒品，處有期│對應起訴書│
│    │        │上午11時30分│泉旅館附近      │公克左右之│徒刑柒年月。                  │附表一編號│
│    │        │左右        │                │安非他命1 │                                │1－2之所示│
│    │        │            │                │包；買賣價│                                │。        │
│    │        │            │                │金1,000 元│                                │          │
│    │        │            │                │。惟因陳鴻│                                │          │
│    │        │            │                │賓隨身攜帶│                                │          │
│    │        │            │                │之現金未足│                                │          │
│    │        │            │                │，故當次買│                                │          │
│    │        │            │                │賣價金則經│                                │          │
│    │        │            │                │甲○○及「│                                │          │
│    │        │            │                │阿成」同意│                                │          │
│    │        │            │                │而暫為賒欠│                                │          │
│    │        │            │                │，致迄未給│                                │          │
│    │        │            │                │付。      │                                │          │
└──┴────┴──────┴────────┴─────┴────────────────┴─────┘
【附表二】
┌──┬──────┬──────────┬─────┬──────────┬──────────────┐
│編號│時        間│甲○○持用之行動門號│交易相對人│交易相對人恃以與洪璟│相關「通訊監察譯文」卷證頁碼│
│    │            │                    │          │呈撥接通話之電話號碼│                            │
│    │            │                    │          │                    │                            │
├──┼──────┼──────────┼─────┼──────────┼──────────────┤
│  │98年4 月8 日│     0000000000     │黃  順  意│     00-00000000    │第3051號偵查卷第6 頁正、背面│
│    │下午3 時58分│                    │          │                    │                            │
│    │、同日下午4 │                    │          │                    │                            │
│    │時15分、同日│                    │          │                    │                            │
│    │下午4 時21分│                    │          │                    │                            │
├──┼──────┼──────────┼─────┼──────────┼──────────────┤
│  │98年4 月17日│     同      上     │同      上│     同      上     │第3051號偵查卷第7 頁正、背面│
│    │下午3 時22分│                    │          │                    │                            │
│    │、同日下午3 │                    │          │                    │                            │
│    │時32分      │                    │          │                    │                            │
├──┼──────┼──────────┼─────┼──────────┼──────────────┤
│  │98年4 月12日│     同       上    │乙  ○  ○│     0000000000     │第2289號偵查卷第12頁背面    │
│    │上午11時7 分│                    │          │                    │                            │
└──┴──────┴──────────┴─────┴──────────┴──────────────┘

司法院資訊處製作；財團法人民間司法改革基金會備份。
